臺灣臺北地方法院刑事判決　　　　　　　95年度易字第1773號
公　訴　人　臺灣臺北地方法院檢察署檢察官
被　　　告　甲○○
上列被告因妨害公務等案件，經檢察官提起公訴（95年度偵字第
7853號），本院判決如下：
    主  文
甲○○對於公務員依法執行職務時，施強暴，處有期徒刑拾月。
    事  實
一、甲○○於民國95年3月17日下午1時50分許，駕駛車牌號碼
    7498-XA號自用小客車，至臺北市萬華區○○○路○段250巷
    42 弄44號前，適臺北市政府警察局萬華分局華江派出所員
    警何建立騎乘車牌號碼MFO-673號機車（該機車為其事實上
    所管領使用）、員警謝明志騎乘車牌號碼PLZ-162機車搭載
    員警章君豪執行專案性查緝勤務而行經該處（下稱員警何建
    立等三人），緣甲○○上開所駕車輛在5天前（同年月12日
    ）即因毒品案件在該處為警查獲，而該案之移送、偵辦，係
    由員警何建立等三人共同為之，何建立等三人見該車又停放
    在相同地點，認甚為可疑，乃騎乘機車朝甲○○所駕車輛迎
    面前來欲進行盤查，甲○○見係先前因毒品案遭查獲時之員
    警，乃欲駕車離去，員警何建立等三人即騎乘機車尾隨至同
    巷25弄8號前，由乘坐在後座之員警章君豪拍打甲○○所駕
    車輛駕駛座旁之車窗，同時出示員警證件，並高喊「警察、
    停車」，喝令甲○○下車接受檢查，而依法執行職務，詎甲
    ○○見狀，明知係員警在依法執行職務，為了規避員警盤查
    ，立即駕車加速逃逸，員警何建立等三人乃騎乘機車追趕，
    至同巷33弄1號前，因有欣欣客運股份有限公司（下稱欣欣
    客運公司）所有車牌號碼AG-583號公車迎面而來，擋住甲○
    ○之車行去路，此時何建立亦騎乘機車自後追趕而至，甲○
    ○為了逃避員警之盤查，竟基於毀損及妨害公務之故意，先
    倒車衝撞騎乘機車自後追來之何建立，以此方式施強暴於執
    行職務之員警何建立，何建立見狀乃立即跳開，惟仍受有左
    上背挫傷、左手第2、3指挫傷等傷害（該傷害部分未據告訴
    ，亦未起訴），所駕之MFO-673號機車亦因此撞擊而其機車
    之車手、車台板金、左右後視鏡、油線、後煞車線、左鏡座
    、大燈（含燈組及燈泡）、座墊皮、遮陽板、後架、排氣管
    及後排板等零件破裂損壞，致不堪使用，甲○○隨即加速往
    前欲自該公車旁之空隙通過，惟此時公車後方另有一輛車號
    8E-6280號自用小客車，繞過公車旁亦沿該空隙駛來，甲○
    ○見狀煞避不及，而不慎與該8E -6280號自用小客車對撞，
    因此波及在旁之公車，甲○○旋即又倒車往後，在迴正欲往
    另一方向逃逸時，而不慎擦撞自後騎乘機車追來之謝明志（
    並未成傷），其後搭載之員警章君豪因此而受有右前臂、右
    手背挫傷、左手第4、5指挫傷等傷害（該傷害部分未據告訴
    ，亦未起訴），員警何建立等三人見甲○○所駕自小客車已
    迴正至另一方向欲加速逃逸，旋即朝該自小客車輪胎射擊，
    甲○○所駕車輛因而失控衝撞路旁停放之車輛，最後衝進該
    區位於○○街123巷5號之民宅內才停止，甲○○始為員警何
    建立等三人逮捕，並自其車內扣得第一級毒品海洛因2包、
    第二級毒品安非他命2包、FM2藥丸2顆及分裝袋11個等物（
    甲○○涉嫌違反毒品危害防制條例部分，由檢察官另案偵辦
    ）。
二、案經被害人何建立告訴及臺北市政府警察局萬華分局報告臺
    灣臺北地方法院檢察署檢察官偵查後起訴。
    理  由
一、訊據被告甲○○矢口否認有上開妨害公務及毀損等犯行，辯
    稱：員警當時穿便服，且未騎警用機車，又未出示證件表明
    身分，就拍打伊的車子要伊下車，伊因為之前被人搶過，伊
    害怕才跑，伊是被逼到前面沒有路才倒車，是員警騎機車從
    後面撞過來云云。然查：
    (一)被告於前揭時、地駕駛車輛，遭人攔阻要求停車，被告隨
      即駕車逃逸，在逃逸過程中遭公車擋住其車行去向，而倒
      車與何建立所騎乘機車發生碰撞，何建立因此受有前揭傷
      害，所騎乘機車之零件受有上開破損而不堪使用，被告欲
      自該公車旁空隙駛過時，又與同自該縫隙迎面駛來之自小
      客車對撞，被告隨即又倒車迴正欲往另方向逃逸，員警何
      建立等三人始朝被告所駕自小客車輪胎開槍，被告所駕自
      小客車因而失控衝撞路旁車輛，直至衝入民宅才為警逮捕
      ，並自被告車內扣得上開毒品等事實，迭據被告於警詢及
      偵、審中坦承不諱，且經證人即員警何建立等三人於偵查
      及本院審理時（見95年度偵字第7853號卷第77至80頁，本
      院96年3月21日審判筆錄）證述屬實，並有西園醫院診斷
      證明書、現場照片及員警何建立所騎乘機車之修理估價單
      等（見95年度偵字第7853號卷第30、50至58頁，95年度核
      退字第726號卷第17至20頁）附卷可稽，並有前揭扣案之
      毒品可資佐證。
    (二)本件係員警何建立等三人執行專案性查緝勤務而騎乘機車
      行經該處，緣被告上開所駕車輛在5天前（即12日）即因
      毒品案件在該處為警查獲，而該案之移送、偵辦係由員警
      何建立等三人共同為之，員警何建立等三人見該車又停放
      在相同地點，認甚為可疑，乃騎乘機車朝被告所駕車輛迎
      面前來欲進行盤查，被告見狀乃欲駕車離去，員警何建立
      等三人即騎乘機車尾隨追上後，由乘坐在後座之員警章君
      豪拍打被告所駕車輛駕駛座旁之車窗，同時出示員警證件
      ，並高喊「警察、停車」，喝令被告下車接受檢查等情，
      則據證人何建立、謝明志及章君豪於本院審理時經隔離訊
      問後，分別證述明確。是被告自已知悉本件係員警在依法
      執行職務。
    (三)被告雖以前詞辯稱不知證人何建立等三人是警察云云。查
      ，員警何建立等三人當時因執行專案查緝勤務，故未著員
      警製服，亦未騎乘警用機車等情，固據證人何建立等三人
      於本院審理時證述在卷。然員警在前揭攔阻要求被告停車
      時，員警章君豪有拍打被告所駕車輛駕駛座旁之車窗，並
      有出示證件表明員警身分，並高喊「警察、停車」等語，
      業據員警何建立等三人證述明確如前。是被告辯稱員警當
      時未表明身分云云，已難盡信。又證人何建立等三人，是
      在本件之前5天即承辦過被告涉及毒品案件之員警，已如
      前述，且為被告於警詢中自承：（95年3月12日因毒品案
      件所偵辦之員警，是否為這次因毒品案查獲之員警？）是
      同員警沒錯等語（見95年度偵字第7853號卷第12頁）明確
      。則被告在員警向其迎面駛來，並拍打車窗要求停車時，
      被告見此突然情狀，怎能藉口不知證人何建立等三人是員
      警？至於被告就此雖辯稱何建立等三人當時有戴安全帽，
      所以看不清楚云云，然依證人何建立等三人就此於本院審
      理時所述，當時係戴半罩式安全帽，可以看的清楚渠等的
      臉等語，且被告於本院審理時亦自認：他們的臉看起來都
      很兇，伊當時很害怕等語（見本院96年3月21日審判筆錄
      第21頁），顯見被告可清楚看見證人何建立等三人的臉，
      是被告此部分之辯解，自難憑信。而本件係員警何建立等
      三人要求停車後，被告隨即加速駛離，甚至在前揭所駕車
      輛與對向行駛而來之自小客車發生對撞後，仍不停止下來
      ，還要將車輛迴正往另一方向駛離，俱如前述，若果真如
      其所述，誤以為本件又係遭搶劫害怕才逃跑云云，何以被
      告所駕車輛在與他車發生對撞無法前進時，竟未下車向他
      車之駕駛人為任何求救之舉措，甚至還要再倒車將車輛迴
      正後往對向駛離？又依證人何建立等三人於本院審理時所
      述，在本件渠等開槍制止前來逮捕被告時，被告神色並無
      任何異常，且當時附近住戶都已出來圍觀等語，又何以直
      到此時被告亦無任何對外呼救之舉？在在均足以顯示被告
      明知係員警對之進行盤查，其為了逃避才會為如此激烈之
      衝撞行為。
    (四)被告既已知悉是員警何建立等三人在執行職務，業據認定
      如前。而被告為了規避員警之盤查駕車逃逸，在上開車輛
      行進動向為公車阻擋，員警何建立騎乘機車隨後追至時，
      被告即駕車倒車衝撞員警何建立，其所駕機車零件因此受
      有前揭損壞等情，則據證人何建立等三人於偵、審中證述
      明確，並有前揭現場照片及修理估價單可按。是被告自有
      對執行公務之員警何建立施強暴及毀損其所駕機車之行為
      ，至為明確。被告雖辯稱：是員警何建立騎乘機車自後追
      撞云云，而否認有施強暴於員警及毀損之行為。然查，若
      真如被告所稱，是員警何建立騎乘機車自後追撞，以被告
      車輛與員警何建立所騎乘機車之相對高度位置而言，被告
      汽車後之保險桿當會有所凹陷，證人何建立機車車頭前葉
      子板亦當會有所破損，且證人何建立機車車頭倒地方向應
      與被告當時車行方向同向。然依前揭卷附現場照片顯示，
      被告所駕車輛後保險桿部位，並無任何明顯撞擊凹陷痕跡
      ，而員警何建立所騎乘機車之毀損位置，主要是在機車上
      半之龍頭部位，車頭前葉子板並無任何撞擊痕跡，而機車
      車頭倒地方向又與被告所駕車輛當時行進方向相反。是就
      本件事發後之現場位置照片以觀，核與證人何建立等三人
      於偵、審中所述，是被告倒車追撞自後騎乘機車追來之員
      警何建立，員警何建立見狀才跳車閃避等情相符，而與被
      告辯稱是員警駕車追撞云云相悖，是被告此部分之辯解，
      自無足取。
綜上事證，被告妨害公務及毀損之犯行均已經明確，其上開否認
犯罪之辯解，均屬臨訟飾卸之詞，難以憑採，應依法論科。
二、查被告行為後，刑法業於94年2月2日修正公布，95年7月1日
    起施行。按行為後法律有變更者，適用行為時之法律，但行
    為後之法律有利於行為人者，適用最有利於行為人之法律，
    修正後刑法第2條第1項定有明文。此條規定係規範行為後法
    律變更所生新舊法律比較適用之準據法，本身尚無新舊法比
    較之問題，於新法施行後，應一律適用新法第2條第1項之規
    定，為「從舊從輕」之比較。而本次法律變更，比較時應就
    罪刑有關之共犯、未遂犯、想像競合犯、牽連犯、連續犯、
    結合犯，以及累犯加重、自首減輕暨其他法定加減原因（如
    身分加減）與加減例等一切情形，綜其全部罪刑之結果而為
    比較（最高法院95年5月23日95年度第8次刑庭會議決議參照
    ）。從而：
    (一)刑法第135條第1項之妨害公務罪，法定刑為3年以下有期
      徒刑、拘役或3百元下罰金；刑法第354條之毀損罪，法定
      刑為2年以下有期徒刑、拘役或5百元以下罰金。比較修正
      後刑法施行法所增訂第1條之1規定「中華民國94年1月7日
      刑法修正施行後，刑法分則編所定罰金之貨幣單位為新臺
      幣。94年1月7日刑法修正時，刑法分則編未修正之條文定
      有罰金者，自94年1月7日刑法修正施行後，就其所定數額
      提高為30倍。但72年6月26日至94年1月7日新增或修正之
      條文，就其所定數額提高為3倍」，修正後刑法施行法第1
      條之1第2項與罰金罰鍰提高標準條例第1條，因上開二罪
      罰金刑之最高額度均屬相同，並非刑罰法令之變更，無刑
      法第2條第1項比較新舊法之適用，應適用裁判時之刑法施
      行法第1條之1（最高法院95年度第21次刑事庭會議決議參
      照）。另刑法第33條第5款修正為「主刑之種類如下：五
      、罰金：新臺幣1千元以上，以百元計算之」，是依修正
      後之法律，刑法第135條第1項妨害公務罪、第354條毀損
      罪等所得科處之罰金刑最低均則為新臺幣1千元，與被告
      行為時之罰金罰鍰提高標準條例第1條前段規定之提高倍
      數10倍及修正前刑法第33條第5款規定之罰金最低額銀元
      1元即新臺幣3元相比較，自以被告行為時關於刑法第33條
      第5款規定科處罰金刑之法律較有利於被告，而應適用此
      部分被告行為時之法律。
    (二)又修正後刑法第2 條第1 項之規定，係規範行為後「法律
      變更」所生新舊法比較適用之準據法，故如新舊法處罰之
      輕重相同，即無比較適用之問題，非此條所指之法律有變
      更，即無本條之適用，應依一般法律適用原則，適用裁判
      時法（最高法院95年第21次刑事庭會議紀錄參照）。查，
      刑法第55條關於想像競合犯之規定，新法增列但書「不得
      科以較輕罪名所定最輕本刑以下之刑」，係科刑之限制，
      為法理之明文化，對被告而言無有利、不利之情形，字無
      新舊法比較之問題，是此部分應逕行適用裁判時法。
三、核被告上開所為，係犯刑法第135條第1項之對於公務員依法
    執行職務時，施強暴罪及第354條之損壞他人之機車，足以
    生損害於他人罪。被告以一個倒車行為，同時施強暴於執行
    公務之員警，並損害員警所駕機車，核屬一行為觸犯數罪名
    ，應依想像競合之例，從一重之刑法第135條第1項之罪處斷
    。爰審酌被告為避免員警之盤查，竟駕車衝撞施強暴於執行
    職務之員警，幸員警及時閃避始未造成重大之傷亡結果，然
    此舉不僅足以對執行國家公權力之員警造成相當之危險，且
    員警乃為國家公權力作用之屏障，是其依法執行職務時，顯
    具不容挑戰性，被告逕行對員警施暴，自屬對國家公權力之
    侵害，且藐視國家法紀，莫此為甚，犯罪所生之損害甚為重
    大，被告犯後又一再飾詞狡辯，甚至於本院行準備程序及審
    理時，均未按時到庭而延滯法庭程序之進行，犯罪後之態度
    極為不佳等一切情狀，量處如主文所示之刑，以示懲儆。
四、公訴意旨另以：被告前揭所駕車輛遭公車阻擋去路後，即倒
    車衝撞事實欄所示員警何建立所騎乘機車，及員警謝明志所
    騎乘搭載員警章君豪之機車，之後又從公車旁之縫隙逃逸而
    衝撞該公車及8E-6280號自小客車，致公車左前方向燈及保
    險桿左側凹陷毀損，8E-6280號自小客車前保桿、前保桿內
    鐵、支架、前大燈、引擎蓋等毀損；因認被告此部分所為亦
    涉有刑法第135條第1項之妨害公務（即對員警謝明志、章君
    豪部分）及第354條之毀損（即員警謝明志所騎乘之機車、
    該公車及8E-6280號自小客車部分）等罪嫌。訊據被告堅詞
    否認有公訴人此部分所指妨害公務及毀損之故意，辯稱：伊
    當時往公車旁縫隙前行，是8E-6280號自小客車突然逆向開
    過來才發生碰撞，伊此時才倒車迴正到另一方向，伊倒車時
    並未注意到員警謝明志所駕機車，是在迴正往前時才不慎碰
    撞到員警謝明志所駕機車等語。按犯罪事實應依證據認定之
    ，無證據不得認定犯罪事實，刑事訴訟法第154條第2項定有
    明文。經查，本件係被告所駕車輛被公車阻擋去路後，才倒
    車衝撞證人何建立所駕機車，之後加速往前自該公車旁空隙
    駛過，此時因又有8E-6280號自小客車亦自該縫隙迎面駛來
    ，兩車因而對撞，才撞擊一旁之公車，被告才又倒車迴正欲
    往另方向逃逸，此時才撞擊員警謝明志所駕機車等情，業據
    證人何建立等三人於本院審理時證述在卷。是公訴意旨認被
    告駕車為公車阻擋去路後，即倒車衝撞員警謝明志所駕機車
    ，並駕車衝撞公車、8E-6280號自小客車云云，此部分事實
    之認定容有誤會。而依證人謝明志就此於本院審理時所述：
    （被告倒車後，要從公車旁的縫隙過去，還是鑽不過去？）
    剛剛好那個空間，但又被對向另一部車擋住，這時被告撞倒
    公車及民車，要迴正時才撞倒伊的機車，（這時你的機車與
    被告的車距離多遠？）十幾公尺等語（見本院96年3月21日
    審判筆錄第19、20頁）。可見被告當時是想要從公車旁可讓
    其車身通過之空隙駛過，惟因另一輛8E-6280號自小客車亦
    突然自該空隙迎面駛來，被告才閃避不及與之對撞，因而波
    及一旁之公車，被告自無駕車衝撞該公車及8E-6280號自小
    客車之行為而有毀損之故意，至為明確。又此時被告與謝明
    志所騎乘機車有數十公尺遠，是在被告倒車要迴正時，員警
    謝明志騎乘之機車才追趕而來發生碰撞，則被告自無駕車衝
    撞員警謝明志所騎乘機車之故意甚明。綜上所述，被告辯稱
    並無對員警謝明志、章君豪施強暴及對該公車與8E-6280號
    自小客車毀損之故意，應屬可採，惟依公訴意旨所載，此部
    分倘成立犯罪，與前揭所論妨害公務及毀損罪間，係想像競
    合之裁判上一罪關係，爰不另為無罪諭知。
據上論斷，應依刑事訴訟法第299條第1項前段，刑法第2條第1項
、第135條第1項、第354條、第55條，刑法施行法第1條之1，判
決如主文。
本案經檢察官王志超到庭執行職務。
中　　華　　民　　國　　96　　年　　4 　　月　　4 　　日
　　　　　　　　　刑事第七庭    審判長法　官　吳冠霆
                                      法  官  余明賢
                                      法  官  許泰誠
以上正本證明與原本無異。
如不服本判決，應於判決送達後10日內，向本院提出上訴狀。
　　　　　　　　　　　　　　　　      書記官　劉麗英
中　　華　　民　　國　　96　　年　　4 　　月　　4 　　日
